【裁判字號】    97,再,33
【裁判日期】    970825
【裁判案由】    虛報進口貨物產地
【裁判全文】
高雄高等行政法院判決
                                        97年度再字第33號
再審  原告  儷聲生物科技有限公司
代  表  人  甲○○
再審  被告  財政部高雄關稅局
代  表  人  蔡秋吉局長
上列當事人間虛報進口貨物產地事件，再審原告對最高行政法院
中華民國97年1月11日97年度裁字第447號確定裁定及本院中華民
國96年5月15日96年度訴字第41號判決，向最高行政法院提起再
審之訴，經最高行政法院就本院96年度訴字第41號判決關於行政
訴訟法第273條第1項第13款再審事由部分，裁定移送本院審理，
本院判決如下：
    主  文
再審之訴駁回。
再審訴訟費用由再審原告負擔。
    事實及理由
壹、程序部分：
    本件再審被告之代表人已變更為蔡秋吉，茲據其聲明承受訴
    訟，核無不合，應予准許，合先說明。
貳、實體部分：
一、事實概要：緣再審原告於民國94年10月25日及同年月31日向
    被告報運進口貨物2批（報單號碼：BF／94／195／02986號
    及BF／94／195／03027號），貨物名稱HEARING AIDS計有HI
    DISCOVER PLUS POWER及HI DISCOVER V POWER兩種型式耳掛
    式助聽器共2,166SET，申請起運口岸為愛爾蘭都柏林，產地
    為丹麥，經電腦核定按C1方式通關放行。嗣再審被告機動巡
    查隊於94年11月10日赴再審原告處查得系案貨物產地為中國
    大陸，進口時（行為時）屬不准進口之大陸物品，當場開立
    「高雄關稅局扣押貨物、運輸工具收據及搜索筆錄」KH NO.
    016662扣押（報單BF／94／195／02986全部300SET及BF／94
    ／195／00000  000SET，合計1,121SET），經報請財政部關
    稅總局進口貨物原產地認定委員會（下稱原產地認定委員會
    ）認定產地亦為中國大陸。再審被告乃認再審原告涉有虛報
    貨物產地，逃避管制情事，依海關緝私條例第37條第3項規
    定轉據同條例第36條第1項及第3項之規定，處貨價1倍之罰
    鍰計新台幣（下同）5,288,310元，並沒入貨物，另對已出
    售而無從裁處沒入處分之995SET，加處貨價1倍之罰鍰計2,3
    26,072元，合計罰鍰7,614,382元。再審原告不服，申請復
    查，未獲變更，提起訴願，亦遭決定駁回，遂向本院提起行
    政訴訟。嗣經本院原判決駁回再審原告之訴，再審原告復向
    最高行政法院提起上訴，仍遭該院以97年度裁字第447號裁
    定駁回其上訴。再審原告因認本院原判決有行政訴訟法第27
    3條第1項第13款再審事由，乃提起本件再審之訴。
二、本件再審原告主張：
    再審原告發現有足以推翻原確定判決依商品條碼遽為再審原
    告不利論斷之新證據。包括：1.Philips（荷蘭菲利浦公司
    ）所製造的迷你電子式11Watt螺旋省電燈泡之商品條碼為「
    0000000000000」，商品條碼前2位國家碼為87應為「荷蘭製
    」，但事實是：此產品標示為「荷蘭菲利浦授權於中國製造
    」。2.Osram（德國歐司朗公司）所製造之迷你電子式11Wat
    t螺旋省電燈泡（產品製號：DMINITWIST 11W/865）之商品
    條碼為：「0000000000000」，商品條碼前3位國家碼為400
    應為「台灣製」，但事實是：此產品標示為「Made in PRC
    」，即「中國製」。而該公司另外一項同質產品：迷你電子
    式20Watt螺旋省電燈泡之商品條碼為「0000000000000」，
    商品條碼前3位國家碼為400應為「台灣製」，而事實上此產
    品亦確為台灣製造。依上開新證據，足見貨物商品條碼與產
    地並無關連性，系爭助聽器商品條碼至多僅能證明登記廠商
    「瑞聲達聽力技術（中國）有限公司」為中國公司，但不能
    代表系爭貨物為中國生產。茲因本件助聽器係於中國大陸工
    廠進行簡單裝配，故浮貼中國廠商之條碼，自屬當然之理，
    從而，系爭助聽器商品條碼不能推論中國為原產地。揆諸前
    開說明，再審原告提出之商品包裝條碼，均屬新發現而未及
    於本件原審程序進行時所提出，符合行政訴訟法第273條第1
    項第13款所謂發見未經斟酌或得使用之證物等情。並聲明求
    為判決：（一）本院96年度訴字第41號判決廢棄。（二）訴
    願決定、復查決定及原處分均撤銷。
三、再審被告則以：
（一）按「報運貨物進口而有左列情事之一者，得視情節輕重，
      處以所漏進口稅額2倍至5倍之罰鍰，．．．四、其他違法
      行為。」「有前二項情事之一而涉及逃避管制者，依前條
      第1項及第3項論處。」及「私運貨物進口、出口或經營私
      運貨物者，處貨價1倍至3倍之罰鍰。」「前二項私運貨物
      沒入之。」分別為海關緝私條例第37條第1項第4款、第3
      項及第36條第1項、第3項所明定。又按進口非屬「台灣地
      區與大陸地區貿易許可辦法」第7條規定准許輸入之大陸
      地區物品者，即構成逃避管制之違法行為。
（二）查再審原告所提到之Philips與Osram生產產品使用之商品
      條碼標示與本件案情無關。系案助聽器商品條碼依再審原
      告自承「．．．系爭助聽器商品條碼．．．證明登記廠商
      『瑞聲達聽力技術（中國）有限公司』為中國公司．．．
      ，茲因本件助聽器係於中國大陸工廠進行．．．裝配，故
      浮貼中國廠商之條碼．．．。」顯然該項產品並非於愛爾
      蘭或丹麥組裝。本件助聽器屬高科技產品，由數個不同電
      器特性之材料經由精密與複雜之程序在中國組裝製造而成
      ，該項產品於中國出廠時即黏貼上瑞聲達聽力技術（中國
      ）有限公司專用之商品條碼，產地為中國大陸無訛，再審
      被告對產地之認定為慎重計，依進口貨物原產地認定標準
      第4條之規定，報請原產地認定委員會會商認定產地亦為
      中國大陸，其認定結果係經「參據再審被告查核結果、專
      家諮詢意見及進口人即原告陳述包裝盒上之商品條碼，係
      於組裝時採黏貼方式標示．．．」，故產品之商品條碼僅
      為佐證資料等語，資為抗辯。並聲明判決駁回再審原告之
      訴。
四、經查：
（一）按「再審之訴顯無再審理由者，得不經言詞辯論，以判決
      駁回之。」行政訴訟法第278條第2項定有明文。次按「有
      左列各款情形之一者，得以再審之訴對於確定終局判決聲
      明不服。但當事人已依上訴主張其事由或知其事由而不為
      主張者，不在此限：．．．13、當事人發見未經斟酌之證
      物或得使用該證物者。但以如經斟酌可受較有利益之裁判
      者為限。」則為同法第273條第1項第13款所明定。惟行政
      訴訟法第273條第1項第13款所謂「當事人發見未經斟酌之
      證物」，係指前訴訟程序事實審之言詞辯論終結前已存在
      之證物而當事人不知其存在，或雖知此，而不能使用，現
      始發見或得使用者而言，並以如經斟酌可受較有利益之裁
      判者為限。若在前訴訟程序終結後始作成之文件，或為當
      事人於前訴訟程序中即知其存在，且無不能使用情形而未
      提出者，均非現始發見之證物，不得據以提起再審之訴。
（二）本件再審原告以原判決有行政訴訟法第273條第1項第13款
      之再審事由，而提起再審之訴，無非以：由其新提出之Ph
      ilips及Osram所製造的迷你電子式11Watt螺旋省電燈泡之
      商品條碼前2位國家碼，與其實際之製造國家相對照，可
      知貨物商品條碼與產地並無關連性，故本件原判決以系爭
      助聽器商品條碼之標示而認定系爭助聽器之原產地為中國
      即屬有誤，故再審原告提出之上開燈泡商品包裝條碼，核
      屬行政訴訟法第273條第1項第13款之證物，如經斟酌可受
      較有利益之裁判等語，為其論據。經查，再審原告提出之
      上開燈泡商品，均屬世界知名商品，其外包裝條碼如何顯
      示，應非原告於原判決言詞辯論終結前所不知其存在而不
      能使用致未提出者，揆諸上開說明，即非現始發見之證物
      ，不得據以提起再審之訴。況且，原判決認定系爭進口貨
      物之產地為中國大陸，並非僅以該貨物之外包裝商品條碼
      為唯一證據，此觀原判決理由載明：「按『海關對進口貨
      物原產地之認定，應依原產地認定標準辦理，必要時，得
      請納稅義務人提供產地證明文件。在認定過程中如有爭議
      ，納稅義務人得請求貨物主管機關或專業機構協助認定，
      其所需費用統由納稅義務人負擔。前項原產地之認定標準
      ，由財政部會同經濟部定之。』為關稅法第28條所規定，
      而依財政部函經經濟部發布之認定標準第5條第2款規定：
      『非適用海關進口稅則第2欄稅率之進口貨物以下列國家
      或地區為其原產地：．．．2、貨物之加工、製造或原材
      料涉及2個或2個以上國家或地區者，以使該項貨物產生最
      終實質轉型之國家或地區。』同標準第7條第1項規定：『
      第5條之進口貨物，除特定貨物原產地認定基準由經濟部
      及財政部視貨物特性另行訂定公告者外，其實質轉型，指
      下列情形：1、原材料經加工或製造後所產生之貨物與原
      材料歸屬之海關進口稅則前6位碼號列相異者。2、貨物之
      加工或製造雖未造成前款稅則號列改變，但已完成重要製
      程或附加價值率超過百分之35以上者。』依上開規定可知
      ，實質轉型之情形有2種，進口貨物若符合上開標準第7條
      第1項第1款原材料經加工或製造後所產生之貨物與原材料
      歸屬之海關進口稅則前6位碼號列相異情形者，即已屬實
      質轉型；而若雖未生第1款之稅則號列改變，但符合第2款
      之已完成重要製程或附加價值率超過百分之35以上情形，
      亦認屬實質轉型。本件系爭貨物係將零件運往大陸組裝等
      情，為原告所不爭，又其在中國大陸所進行之程序係將助
      聽器最主要零件Hybird加工轉型為助聽器，且依海關進口
      稅則第90章章註2（甲）規定：『本章或第84章，第85章
      或第91章（第8485、8548或9033節除外）中任何節下之貨
      品之零件及附件，均應歸入其各節。』而助聽器之稅則歸
      列為第9021.40.00號『助聽器，不包括零件及附件』，通
      常係由1個或多個微音器（microphone）、擴大器（ampli
      fer）、1個接收器及1個電池構成迴路之電氣用具；而助
      聽器產品中之最主要零件Hybird稅則分別歸列第85章適當
      之節，明確不歸列助聽器之第9021.40.00號，故雖依Gn Re
      Sound公司出具之聲明書可知，其助聽器之主要零件Hybir
      d完全係由其位於丹麥Prasestone市之工廠所生產，然在
      中國大陸組裝為完成品，且完成品助聽器與主要零件Hybi
      rd歸屬之海關進口稅則前6位碼號列明顯相異（稅則分類
      之『節』與『目』均已變更），故依認定標準第7條第1項
      第1款規定已屬實質轉型，再依同標準第5條第2款規定，
      來貨自應以最終實質轉型之國家或地區為其原產地。又助
      聽器與其零件兩者歸屬之海關進口稅則前6位碼號列明顯
      相異已如前述，即無須適用認定標準第7條第1項第2款之
      規定，蓋貨品已完成重要製程或附加價值率超過百分之35
      以上者，係在其加工或製造未造成稅則前6位碼號列改變
      ，始有其適用，原告主張系爭貨物僅在中國大陸進行簡單
      加工裝配作業，且其加工後之附加價值率未超過百分之35
      ，而認未完成重要製程，而認系爭貨品於中國大陸加工後
      並未達實質轉型，不能認中國大陸為原產地云云，即無可
      採。又原告報運貨物進口，產品包裝盒浮貼中國大陸廈門
      瑞聲達聽力技術有限公司之商品條碼，而非浮貼愛爾蘭廠
      之商品條碼，原告就此部分未提出合理之說明，且原告於
      貨物提領後自行撕除該商品條碼之行為，有財政部關稅總
      局原產地認定委員會95年第2次會議審議表附卷可憑，原
      告此舉即有規避之嫌。（2）按進口貨物是否有虛報情事
      ，係以申報進口報單與實際來貨是否相符為認定依據，而
      進口貨物產地之認定，亦應以實到貨物取得之證據力為主
      ，書件審核及國外根查為輔，至產地證明書亦僅係參考證
      據之一，若其所證明之內容與實際來貨認定結果不符，衡
      諸經驗法則，當以實際貨物認定之證據力為依據。另按『
      海關對進口貨物原產地之認定，應依原產地認定標準辦理
      ，必要時，得請納稅義務人提供產地證明文件。前項原產
      地之認定標準，由財政部會同經濟部定之。』『進口貨品
      原產地由進口地關稅局認定，認定有疑義時，由進口地關
      稅局報請財政部關稅總局會同有關機關及學者專家會商。
      』分別為行為時關稅法第24條及認定標準第5條所規定。
      故進口貨物原產地之認定機關為進口地關稅局，對疑似管
      制進口之大陸物品，應由進口地關稅局就相關文件及相關
      事項進行查證，亦即依認定標準及進口貨物原產地認定標
      準參考事項相關規定來認定。而財政部關稅總局進口貨物
      原產地認定委員會係依行為時關稅法第24條第2項授權訂
      定之認定標準第5條規定，由主席1人，委員16人共同組成
      ，係由有關機關代表、社會公正人士、專家、學者及業者
      代表擔任，就來貨實際情況、貨樣、報關文件及原告所提
      供之各項相關資料綜合證據，詳予研判，其認定結果之正
      確性、客觀性及公信力，應毋庸置疑。本件系爭貨物原告
      雖可提出歐洲商會出具經愛爾蘭外交部公證並經我駐愛爾
      蘭台北代表處認證之確屬丹麥生產之產地證明書，惟依財
      政部關稅總局95年1月26日台總局認字第0951000698號函
      略謂，系案貨物業經上開委員會95年1月24日第2次審議會
      商結果，經參據被告查核結果、專家諮詢意見及進口人即
      原告陳述包裝盒上之商品條碼，係於組裝時採黏貼方式標
      示，而非直接印製於紙盒。惟對本件系案貨物在愛爾蘭組
      裝卻於產品包裝盒浮貼中國大陸廈門瑞聲達聽力技術有限
      公司之商品條碼，而非浮貼愛爾蘭廠之商品條碼1節無法
      提出合理說明，且原告自被告處進口同樣貨物，卻於貨物
      提領後自行撕除該商品條碼等綜合研判，審議決議認定其
      產地為中國大陸，其鑑定結果之客觀性與公正性及正確性
      ，尚無疑義。另原告主張助聽器之組裝屬簡易之裝配作業
      ，財政部94年8月26日台財訴字第09400200390號訴願決定
      亦認加工技術為簡易裝配作業，據而撤銷原處分云云。惟
      查，助聽器屬於高科技產品，其由數個不同電器特性之材
      料組成須經精密製造始能製成成品，與原告所提上揭財政
      部訴願決定案例係將鋼捲焊接於有縫鋼管上而已，兩案情
      形迥然不同，自無從比附援引。從而，本件於中國大陸組
      裝助聽器之加工行為自非屬簡易加工，原告所訴，自不足
      採。」等詞甚明。是有關系爭進口貨物之原產地認定，即
      便斟酌再審原告所提出之上開燈泡商品之外包裝條碼標示
      ，亦不致使再審原告受較有利益之判決，自不得以之為再
      審事由。
五、綜上所述，再審原告之主張並無可採，其依行政訴訟法第27
    3條第1項第13款規定，提起再審之訴，為顯無理由，爰不經
    言詞辯論，逕以判決駁回之。
六、據上論結，本件再審之訴為顯無理由，依行政訴訟法第278
    條第2項、第281條、第98條第1項前段，判決如主文。
中    華    民    國    97    年     8    月    25    日
             高雄高等行政法院第二庭
                         審判長法官  江  幸  垠
                               法官  戴  見  草
                               法官  簡  慧  娟
以上正本係照原本作成。
如不服本判決，應於判決送達後20日內向本院提出上訴書狀，其
未表明上訴理由者，應於提起上訴後20日內向本院提出上訴理由
書（須按對造人數附繕本）；如於本判決宣示或公告後送達前提
起上訴者，應於判決送達後20日內補提上訴理由書（須附繕本）
。未表明上訴理由者，逕以裁定駁回。
中    華    民    國    97    年     8    月    25    日
                             書記官  涂  瓔  純


司法院資訊處製作；財團法人民間司法改革基金會備份。
